【裁判字號】    98,易,3350
【裁判日期】    990125
【裁判案由】    妨害自由
【裁判全文】
臺灣臺北地方法院刑事判決              98年度易字第3350號
公  訴  人  臺灣臺北地方法院檢察署檢察官
被      告  甲○○
上列被告因妨害自由案件，經檢察官提起公訴（98年度偵字第22
465 號），本院判決如下：
    主  文
甲○○以加害生命、身體之事，恐嚇他人，致生危害於安全，處
有期徒刑參月，如易科罰金，以新臺幣壹仟元折算壹日。緩刑伍
年。並應按附件所示方法向乙○○支付費用。
    事  實
一、甲○○於民國98年7 月8 日14時15分許，在臺北市○○區○○路40號3 樓住處，因乙○○帶同其子丙○○登門催討債務
    ，認遭乙○○與丙○○擾及居家安寧，而心生不滿，持木製
    球棒驅趕並將彼等推下樓梯，乙○○與丙○○因未達目的不
    願離去，甲○○竟基於恐嚇危害安全之犯意，向乙○○、丙○○恫稱：「你們再繼續站在這裡，就拿菜刀砍死你們」等
    語，以此加害於乙○○、丙○○生命、身體之事，致使乙○○、丙○○心生畏懼，而生危害於安全。
二、案經乙○○訴由臺北市政府警察局中山分局報請臺灣臺北地
    方法院檢察署檢察官偵查起訴。
    理  由
壹、程序方面
一、證人即告訴人乙○○於警詢中之陳述有證據能力
  (一)按被告以外之人於審判外之陳述雖不符刑事訴訟法第159 條
    之1 至之4 等4 條之規定，而經當事人於審判程序同意作為
    證據，法院審酌該言詞陳述或書面陳述作成時之情況，認為
    適當者，亦得為證據；當事人、代理人或辯護人於法院調查
    證據時，知有刑事訴訟法第159 條第1 項不得為證據之情形
    ，而未於言詞辯論終結前聲明異議者，視為有前項之同意，
    同法第159 條之5 定有明文。
  (二)本件證人即告訴人於警詢中所為陳述，其性質雖屬傳聞證據
    ，且查無符合同法第159 條之1 至之4等 前4 條之情形，惟
    證人即告訴人所為之上開警詢筆錄內容，業經公訴人及被告
    於本院審判程序同意作為證據，審理時提示並告以要旨，經
    公訴人及被告表示意見，已知上述筆錄乃傳聞證據，且均未
    於言詞辯論終結前對該等筆錄內容異議，依上開規定，是證
    人即告訴人於警詢中之證言應具有證據能力。
貳、實體方面
一、上開犯罪事實，業據被告甲○○於本院審理時坦承不諱，核
    與證人即告訴人於警詢中、證人即告訴人與丙○○於本院審
    理時證述相符，並有臺北市政府警察局98年12月24日北市警
    勤字第09836027600 號函1 份及臺北市政府警察局指揮中心
    受理110 報案紀錄單3 張附卷可稽，足認被告之自白與事實
    相符，應堪採為認定事實之證據，是本件事證明確，被告上
    開犯行堪以認定，應予依法論科。
二、核被告所為，係犯刑法第305 條之恐嚇危害安全罪。被告以
    上開方式同時恐嚇告訴人及丙○○，係一行為觸犯2 罪名，
    為同種想像競合犯，應依刑法第55條規定，論以一恐嚇危害
    安全罪。起訴事實雖僅記載被告恐嚇告訴人一人，惟被告出
    言恐嚇時亦指明欲加害在場之丙○○生命、身體安全，丙○○聽聞此語因而心生畏懼，同為被害之人，核無疑義，起訴
    意旨就此雖漏未論列，但既與上開論罪部分有想像競合犯之
    裁判上一罪關係，本院自得一併審究。爰審酌被告不思以積
    極態度處理債務，反以出言恐嚇持菜刀殺害之方式驅趕告訴
    人及丙○○，對告訴人及丙○○之生命、身體威脅性非低，
    所為實無可取，惟念及被告於本院審理時終能幡然悔悟坦承
    犯行，並與告訴人達成和解且願分期償還積欠債務人之款項
    ，兼衡其犯罪之動機及犯罪時所受刺激等一切情狀，量處如
    主文所示之刑，並諭知易科罰金之折算標準。
三、末查，被告雖於76年間因侵占案件經判處有期徒刑4 月，惟
    於執行完畢後5 年以內未曾因故意犯罪受有期徒刑以上刑之
    宣告，有臺灣高等法院被告前案紀錄表附卷可憑，其雖因失
    慮致觸犯本件犯行，惟其犯後既已表示悔意，並當庭與告訴
    人達成和解且表示願分期償還積欠告訴人之債務新臺幣（下
    同）293,708 元（即本院98年度北簡字第30245 號清償借款
    案件判決被告應給付告訴人之260,000 元，另加計告訴人於
    本院審理時當庭陳報之利息共計293,708 元），有本院98年
    度北簡字第30245 號判決及99年1 月4 日審理筆錄各1 份存
    卷可參，態度尚稱良好，本院認被告經此偵、審程序及科刑
    判決之教訓，當知所警惕，信無再犯之虞，又考量告訴人對
    於被告倘願意償還債務，則對本件恐嚇案件即同意給予被告
    自新機會，是因認前開宣告刑以暫不執行為適當，爰依刑法
    第74條第1 項第2 款規定宣告緩刑5 年，以啟自新。此外，
    為督促被告履行債務，使告訴人可獲得更充足之保障，並確
    保被告緩刑之宣告能收具體之成效，本院認於被告緩刑期間
    課予如附件所示之負擔，乃為適當，是爰依刑法第74條第2
    項第3 款宣告被告應按附件所示方法向告訴人支付金額。倘
    被告未遵循本院所諭知如附件所示緩刑期間之負擔，情節重
    大者，檢察官得依刑事訴訟法第476 條、刑法第75條之1 第
    1 項第4 款之規定，聲請撤銷本件緩刑之宣告，併予敘明。
據上論斷，應依刑事訴訟法第299 條第1 項前段，刑法第305 條
、第55條、第41條第1 項前段、第74條第1 項第2 款、第2 項第
3 款，刑法施行法第1 條之1 ，判決如主文。
本案經檢察官蔡甄漪到庭執行職務。
中    華    民    國    99    年    1     月    25    日
                  刑事第十八庭  法  官  林芳華
以上正本證明與原本無異。
如不服本判決應於收受送達後10日內向本院提出上訴書狀，並應
敘述具體理由；其未敘述上訴理由者，應於上訴期間屆滿後20日
內向本院補提理由書（均須按他造當事人之人數附繕）「切勿逕
送上級法院」。
                                書記官  林鈴芬
中    華    民    國    99    年    1     月    25    日
附件：
一、向乙○○支付新臺幣（下同）貳拾玖萬參仟柒佰零捌元。
二、支付方法：自民國玖拾玖年參月拾伍日起，按月於每月拾伍
    日匯款新臺幣伍仟元至乙○○之台北迪化街郵局Ｚ0000
    000000000號帳戶，至全部支付完畢止，如有壹期
    未履行，視為全部到期。

司法院資訊處製作；財團法人民間司法改革基金會備份。
